臺灣基隆地方法院刑事判決　　　　　　　 93年度易字第374號
公　訴　人　臺灣基隆地方法院檢察署檢察官
被　　　告　甲○○　男　64歲.
上列被告因侵占案件，經檢察官聲請簡易判決處刑（93年度偵字
第2853號），本院認為不宜以簡易判決處刑，改依通常程序審理
，判決如下︰
    主  文
甲○○無罪。
    理  由
一、公訴意旨略以：被告甲○○係「神科資訊有限公司」（設於
    台北市○○路31號4 樓，營利事業統一編號：00000000，以
    下簡稱神科公司）之負責人，於民國92年3 月21日，以其所
    購買（登記為神科公司名義）之車號DQ－6688號自用小客車
    ，向日盛國際商業銀行股份有限公司（以下簡稱日盛銀行）
    以動產抵押方式借款新台幣（下同）1,500,000 元，並以神
    科公司為動產抵押之債務人，甲○○則為連帶保證人，約定
    分36期給付，每月1 期，每期付款53,106元，於借款未清償
    前，標的物所有權屬於日盛銀行所有，非經日盛銀行書面同
    意，不得將該車出賣、出質、出租、轉讓或為其他處分。嗣
    於同年11月21日由日盛銀行將上述債權讓與「台灣戴姆勒克
    萊斯勒資融股份有限公司」（設於台北市○○○路○ 段129
    號4 樓，以下簡稱克萊斯勒資融公司）。詎甲○○於取得借
    款後，即意圖為自己不法之所有，以易持有為所有之意思，
    將上述車號DQ－6688號自用小客車典當給經營當鋪之謝仁俊
    ，以抵償積欠謝仁俊之欠款，且僅繳付8 期貸款即未繼續繳
    納，致克萊斯勒資融公司追索無著而受損害。因認被告甲○
    ○涉犯刑法第335 條第1 項之侵占罪嫌等語。
二、按被告未經審判證明有罪確定前，推定其為無罪；犯罪事實
    應依證據認定之，無證據不得認定犯罪事實；檢察官就被告
    犯罪事實，應負舉證責任；不能證明被告犯罪者，應諭知無
    罪之判決。刑事訴訟法第154 條、第161 條第1 項、第301
    條第1 項分別定有明文。又事實之認定，應憑證據，如未能
    發現相當證據，或證據不足以證明，自不能以推測或擬制之
    方法，為裁判基礎（最高法院40年台上字第86號判例參照）
    ；而認定犯罪事實所憑之證據，雖不以直接證據為限，間接
    證據亦包括在內；然而無論直接或間接證據，其為訴訟上之
    證明，須於通常一般之人不致有所懷疑，而得確信其為真實
    之程度者，始得據為有罪之認定，倘其證明尚未達到此一程
    度，而有合理之懷疑存在時，即無從為有罪之認定（最高法
    院76年台上字第4986號判例參照）。又按刑法侵占罪之成立
    ，以擅自處分自己持有之他人所有物，或變易持有之意為所
    有之意，而逕為所有人之行為，為其構成要件，雖行為之外
    形各有不同，要必具有不法所有之意思，方與本罪構成之要
    件相符（最高法院19年上字第1052號判例可資參照）。本院
    查：
  (一)被告甲○○係「神科資訊有限公司」（營利事業統一編號：
    00000000號，設立於88年9 月2 日）之代表人，有經濟部公
    司基本資料查詢表一份在卷可稽（附於本院93年度基簡字第
    799號卷內）。
  (二)車牌號碼DQ－6688號自用小客車車主原係吳光，於92 年3
    月21日過戶登記予新車主神科公司，並於92年3 月24日以神
    科公司為債務人、日盛銀行為債權人、車號DQ－6688號自用
    小客車為標的物，設定動產擔保交易之動產抵押權，擔保債
    權額1,911,816 元，嗣日盛銀行於92年11月21日將上述債權
    及擔保權利讓與克萊斯勒資融公司，而該車所有人仍係神科
    公司，此有台北市監理處93年10月27日北市監三字第093634
    65500 號函檢送車號DQ－6688號自用小客車車籍資料及動產
    抵押登記資料影本一份附卷可考（附於本院93年度基簡字第
    799號卷內）。
  (三)依上述書證之記載，該車牌號碼DQ－6688號自用小客車確已
    於92年3 月21日過戶登記予所有人神科公司，被告甲○○為
    該公司之代表人，自得代表該公司占用、使用及處分該汽車
    。按「稱動產抵押者，謂抵押權人對債務人或第三人不移轉
    占有而就供擔保債權人之動產設定動產抵押權，於債務人不
    履行契約時，抵押權人得占有抵押物，並得出賣，就其賣得
    價金優先於其他債權而受清償之交易」，動產擔保交易法第
    15條設有規定；日盛銀行於92年3 月24日因設定取得該車號
    DQ－6688號小客車之動產抵押權，僅得行使其抵押權人之權
    利，然並不因設定動產抵押權即取得擔保標的物之所有權。
    被告甲○○固於檢察官偵查中及本院基隆簡易庭調查中自白
    其將該車號DQ－6688號小客車出質於友人謝仁俊以抵償欠款
    ，然被告既係有權代表神科公司對於該車為占用、使用及處
    分，其處分即無何不法所有之意思可言，要與刑法上侵占罪
    之構成要件並不相當。本院在職權調查之範圍內復查無其他
    積極證據足認被告確有檢察官所指之侵占犯行，揆諸前述說
    明，既不能證明被告犯罪，自應為被告無罪之諭知，以昭審
    慎。
三、檢察官聲請本院以簡易判決處刑，然本案既因不能證明被告
    犯罪，而應為被告無罪之諭知，即有刑事訴訟法第四百五十
    一條之一第四項第三款所列不宜以簡易判決處刑之事由，爰
    依職權改依通常程序進行審理，附此指明。又被告於本院93
    年12月30日之審理期日經合法傳喚無正當理由不到庭，此有
    傳票送達證書一紙附卷可查，本院認本件係應諭知被告無罪
    之案件，依刑事訴訟法第306 條之規定，爰不待被告陳述逕
    行判決。
四、適用之法律依據：
    刑事訴訟法第452 條、第301 條第1 項、第306 條。
本案經檢察官樊家妍到庭執行職務
中　　華　　民　　國　　94　　年　　1 　　月　　13　　日
                  臺灣基隆地方法院刑事第一庭
                      審判長法  官  邱志平
                            法　官  劉桂金
                            法　官  蔡岱霖
以上正本證明與原本無異。
對於本件判決如有不服，應於收受送達後10日內，向本院提出上
訴書狀，上訴於臺灣高等法院，並按他造當事人之人數附具繕本
。
                            書記官  明祖斌
中　　華　　民　　國　　94　　年　　1 　　月　　13　　日
